【裁判字號】    92,上易,713
【裁判日期】    920415
【裁判案由】    家暴傷害
【裁判全文】
臺灣高等法院刑事判決                            九十二年度上易字第七一三號
    上  訴  人  臺灣板橋地方法院檢察署檢察官
    上  訴  人
    即  被  告  甲○○
右列上訴人，因被告家庭暴力之傷害等案件，不服臺灣板橋地方法院九十一年度易字
第二四０二號，中華民國九十二年二月十三日第一審判決（起訴案號：臺灣板橋地方
法院檢察署九十一年度偵字第八四八四號、第一０一六一號）提起上訴，本院判決如
左：
    主  文
上訴駁回。
    事  實
一、甲○○與乙○○係夫妻關係（按雖乙○○曾提起離婚之訴，經臺灣臺中地方法院
    於民國九十一年九月十六日以九十年度婚字第一一三八號判決准彼二人離婚，惟
    甲○○對於上開判決提起上訴，該判決尚未確定，故彼二人之婚姻關係尚係有效
    存續中），二人具有家庭暴力防治法第三條第一款所定家庭成員之關係，因彼二
    人感情不睦，乙○○因而於九十年六月間返回桃園縣中壢市○○○街一三七巷十
    號娘家居住，詎甲○○於九十年六月二十六日下午一時三十分許，因與返回彼二
    人住處─臺北縣中和市○○路一二六號十八樓談判之乙○○發生口角，甲○○竟
    基於傷害人身體之故意，徒手毆打乙○○，致乙○○受有右前額血腫（約零點三
    乘以二點零公分，起訴書誤繕為零點三乘以二十公分）、頸部挫傷、右上肢多處
    挫傷瘀傷、兩大腿外側多處瘀傷等傷害。
二、案經被害人乙○○分別訴由臺北縣政府警察局中和分局報告、臺灣板橋地方法院
    檢察署檢察官偵查起訴。
    理  由
壹、有罪部分（傷害部分）：
一、訊據上訴人即被告甲○○固坦承九十年六月二十六日當天其在臺北縣中和市○○
    路一二六號十八樓住處之事實，惟矢口否認有何傷害告訴人乙○○之犯行，辯稱
    略以：當天下午告訴人回來我們中和市○○路住處時，只在客廳，時間是下午二
    時半，告訴人因之前離家出走，我去報案，告訴人回來要我去銷案，我不願銷案
    ，我們沒有講幾句話告訴人就離開了，我並沒有打告訴人，因當時我一直打電話
    與他人談論事情，如何毆打告訴人？另告訴人亦一直打電話對外聯絡，如我有毆
    打告訴人，我焉會讓告訴人一直打電話對外聯絡，後來告訴人提出的傷單，我不
    知道她的傷是如何來的云云。惟查，被告如何於右開時地，徒手毆打告訴人，致
    告訴人受有右前額血腫（約零點三乘以二點零公分）、頸部挫傷、右上肢多處挫
    傷瘀傷、兩大腿外側多處瘀傷等傷害等情，迭據告訴人於警訊、偵審中指訴綦詳
    ，此外復有臺北市立和平醫院九十年六月二十六日下午二時五十五分急診治療記
    錄、急診護理評估與診斷書等影本在卷可佐（見九十一年度偵字第八四八四號偵
    查卷第五至七頁、九十年度發查字第一五一一號偵查卷第四頁），並經原審向臺
    北市立和平醫院函詢告訴人之傷勢及何時就診，據該院函覆略以：「病患乙○○
    小姐於九十年六月二十六日下午二時五十五分到本院掛急診就醫。依據病人自述
    ：『被老公打』。身體檢查：前額、頸部、右上肢兩大腿挫傷、腫脹。」等情，
    此有卷附該院九十二年一月十六日北市和醫病字第０九二六００二六九００號函
    可稽（見原審卷）。抑且，被告如何毆打告訴人，致告訴人受傷，而由陪同告訴
    人至臺北市立和平醫院驗傷之告訴人之姐林欣諭對於上情亦證述稽詳。證人林欣
    諭於原審審理告訴人聲請核發保護令之案件中，到庭證稱：「九十年六月九日我
    妹妹（按即告訴人）到我家住的時候就有受傷，我有帶她去驗傷，當時我看到她
    胸前有抓痕、瘀傷，大腿部分也有瘀傷，當時我妹妹說這傷是相對人（即被告）
    打的．．．，從六月九日之後我妹妹一直住在那裡，後來我勸我妹回去，我妹也
    有聽我的話回去，當時（六月二十六日）我在樓下等，之後我妹打電話下來說又
    被被告打，我趕上去看，被告並沒有在現場，但是家裡很亂，當時我看到告訴人
    頭部腫起來且身上、腳部都瘀傷．．．。」等語（見原審所調原審九十年度家護
    字第九三四號卷宗第二十二、二十三頁）；並於原審審理本案時到庭證稱：「（
    九十年六月二十六日是否有陪告訴人乙○○到和平醫院驗傷？）當時六月二十六
    日下午一點半，我與我妹妹即告訴人乙○○到中和市○○路一二六號，告訴人乙
    ○○上樓不久，我人在樓下，被告甲○○就打我妹妹，當時我有和乙○○到和平
    醫院驗傷，我才打電話給我的媽媽。」等語（見原審九十一年十一月十四日訊問
    筆錄）。告訴人對其姐林欣諭之證詞並陳稱：當時我姐姐在樓下大門旁邊，管理
    員沒有看到，我姐姐躲著是因為怕被我先生看到，我姐姐沒有上去。我被打就跑
    到和平醫院掛急診並告訴醫生被老公打，醫生並為我聯絡家暴中心。我姐姐不是
    證述前後不一，是被告打我太多次云云（見本院九十二年四月一日筆錄）。足徵
    九十年六月二十六日之前，告訴人曾離開被告，直到九十年六月二十六日下午一
    點半始由告訴人之姐林欣諭陪同告訴人返回臺北縣中和市○○路一二六號十八樓
    林欣諭見到告訴人頭部腫起來且身上、腳部都瘀傷．．．等傷害，林欣諭即陪同
    告訴人至臺北市立和平醫院驗傷，則告訴人前開有關被告如何於右開時地傷害彼
    之指訴，誠屬有據，堪以採信。被告以「當時彼一直打電話與他人談論事情，如
    何毆打告訴人？另告訴人亦一直打電話對外聯絡，如被告有毆打告訴人，被告焉
    會讓告訴人一直打電話對外聯絡？」云云，作為未傷害告訴人之抗辯。然衡情被
    告毆打告訴人並不需過久之時間，被告於短時間內毆打完告訴人後，儘可再以電
    話與他人談論事情，且告訴人被毆打後，當然需以電話向外求救，故被告以有關
    打電話之上情，作為其未傷害告訴人之辯解，並不足採。被告所提之通聯紀錄、
    天主教耕莘醫院永和分院診斷書、醫療費收據影本各一份，亦均不能據為被告未
    傷害告訴人之證據。被告前開所辯，委係圖卸刑責之詞，應不足採，其右揭罪證
    明確，犯行洵堪認定。
二、核被告傷害人之身體，係犯刑法第二百七十七條第一項之傷害人之身體罪。原審
    本同上之見解，適用刑法第二百七十七條第一項、罰金罰鍰提高標準條例第一條
    前段、第二條，審酌被告與告訴人係夫妻關係，不知體恤告訴人，未與告訴人和
    睦相處，甚而毆打告訴人，有違夫妻互相扶持、照顧之旨，且被告犯後未與告訴
    人和解，仍飾詞卸責，態度不佳等一切情狀，量處有期徒刑六月，並諭知如易科
    罰金以三百元折算一日之標準，以資懲儆。認事用法均無不合，量刑亦無不當，
    被告上訴意旨仍執陳詞否認犯罪，指摘原判決此部份不當，為無理由，應予駁回
    。
貳、無罪部分（被訴竊盜部分）：
一、公訴意旨另以：被告甲○○意圖為自己不法之所有，於九十年六月十四日左右，
    在臺北縣中和市○○路一二六號十八樓（起訴書誤載為中山南路）之住處，竊取
    乙○○所有之鑽戒、女用勞力士手錶各一只、保險箱一個（內含黃金戒指八枚）
    、手鍊六條、項鍊六條、洋酒九瓶等物，因認被告甲○○另涉犯刑法第三百二十
    條第一項之竊盜罪嫌云云。
二、按犯罪事實應依證據認定之，無證據不得推定其犯罪事實；又不能證明被告犯罪
    者，應諭知無罪之判決；刑事訴訟法第一百五十四條、第三百零一條第一項分別
    定有明文。又犯罪事實之認定，應憑真實之證據，倘證據是否真實尚欠明確，自
    難以擬制推測之方法，為其判斷之基礎；而認定犯罪事實之證據係指足以認定被
    告確有犯罪行為之積極證據而言，該項證據自須適合於被告犯罪事實之認定，始
    得採為斷罪資料，最高法院五十三年著有臺上字第六五六號、二十九年上字第三
    一０五號判例。且刑事訴訟上證明之資料，無論其為直接或間接證據，均須達於
    通常一般之人均不致有所懷疑，而得確信其為真實之程度，始得據為有罪之認定
    ，若其關於被告是否犯罪之證明未能達此程度，而有合理懷疑之存在，致使無從
    形成有罪之確信，根據「罪證有疑，利於被告」之證據法則，即不得遽為不利被
    告之認定，亦有最高法院七十六年度臺上字第四九八六號判例可稽。其以情況證
    據（即間接證據）斷罪時，尤須基於該證據在直接關係上所可證明之他項情況事
    實，本乎推理作用足以確證被告有罪，方為合法，不得徒憑主觀上之推想，將一
    般經驗上有利被告之其他合理情況逕予排除，此觀諸最高法院三十二年上字第六
    十七號判例意旨亦甚彰明。
三、訊據被告甲○○固坦承持有告訴人所交付之保險箱一個，惟堅詞否認有何竊盜犯
    行，辯稱：「洋酒是告訴人的父親送我的，我沒有拿，告訴人回家搬東西時就全
    部拿走，其他東西都是放在保險箱中（女用勞力士手錶及鑽戒除外），上開保險
    箱中的物品是我們結婚時，我們家人送給她的，裡面都是我們結婚買的金飾，後
    來她有一次自己來拿走一些東西，她自己說保險箱要還我。保險箱有密碼，我沒
    有鑰匙，也沒有密碼，我沒有打開過，直到原審勘驗才打開，我真要的是不動產
    ，不會只是這些金飾，我沒有竊盜」等語（見原審九十二年一月三十日、本院九
    十二年四月一日審判筆錄）。經查，前揭保險箱一個─粉紅色、有凱蒂貓圖樣，
    內有金手鐲一對（直徑約五公分）、金戒指七枚（鑲紅寶石、玫瑰花形、輻射狀
    形、桃形、ＬＯＶＥ形、圓形、雙心形各一枚）、金耳墜三對（鑲紅寶石、玫瑰
    花形、球形各一對）、金手鍊五條（鑲紅寶石一條、玫瑰花形及心形各二條）、
    金腳鍊一條、金項鍊六條（福字形、球形、梅花形、葉片形、Ｚ形、玫瑰花形各
    一條）等情，業據被告於原審當庭提出上開保險箱，由原審當庭打開該保險箱並
    勘驗屬實，且製有勘驗筆錄在卷可稽（見原審九十一年九月二十六日勘驗筆錄）
    。而告訴人指訴被告偷走上開屬於告訴人所有之保險箱，保險箱中的物品如上開
    原審勘驗筆錄所載，且偷走屬於告訴人所有但並非放在保險箱中之物─鑽戒與女
    用勞力士手錶各一只、洋酒九瓶等情（見原審九十二年一月三十日審判筆錄），
    查告訴人自承被告偷走上開保險箱時，有偷走該保險箱之鑰匙，因鑰匙係放在告
    訴人之外套，而被告亦有偷走外套等語（見原審九十二年一月三十日審判筆錄）
    ，足徵被告如有告訴人所指訴之竊盜保險箱中之物品，則被告既有鑰匙，被告大
    可自行打開保險箱，拿走裡面之物品，縱被告陳稱伊沒有鑰匙，亦可請開鎖專家
    打開保險箱，拿走裡面之物品，然被告與告訴人均自承前開保險箱是直到九十一
    年九月二十六日始在原審被當庭打開，之前被告拿走後未被打開過等語（見原審
    九十二年一月三十日審判筆錄），益徵被告對於保險箱中之物品並未有如告訴人
    所指訴之具有不法所有之竊盜意圖，否則被告為何未自行或請開鎖專家打開保險
    箱，竊取箱內之物？故被告否認有竊取上開保險箱之辯解，並非無稽。再洋酒九
    瓶係被告之岳父送給被告，做為慶賀被告新居落成之用等情，業據證人即被告新
    四日訊問筆錄），可見上開洋酒九瓶係屬於被告所有，告訴人指訴被告竊盜上開
    洋酒，亦非有據。又公訴意旨認被告除偷走洋酒九瓶、保險箱外，另曾竊盜告訴
    人所有之鑽戒與女用勞力士手錶各一只部分，係以告訴人之指訴為依據。惟訊據
    被告堅詞否認有竊盜告訴人所有前開鑽戒與女用勞力士手錶各一只之犯行，辯稱
    伊未曾拿走該等物品等語。經查告訴人之指訴，並無其他積極證據足資佐證，自
    難單以告訴人之指訴，遽認被告有竊盜上開物品之犯行。又被告及告訴人所提之
    台灣板橋地方法院九十一年度聲判字第三六號刑事裁定，亦不能據為被告有右揭
    竊盜犯行之佐證。綜上所述，尚乏明確之積極證據足證被告涉犯刑法第三百二十
    條第一項之竊盜罪嫌，被告否認有竊盜犯行之辯解，應可採信。揆諸前開規定及
    判例意旨，其被訴犯罪應屬不能證明，原審以不能證明被告犯罪，諭知被告被訴
    竊盜部分無罪，經核並無不合，檢察官上訴意旨以被告不能打開保險箱係因竊取
    保險箱，沒有鑰匙，所以一直不能打開，並非對保險箱內之物無不法所有意圖。
    再關於洋酒九瓶，僅為告訴人之父借被告擺飾之用，並非贈送，是被告顯有竊取
    告訴人保險箱及洋酒九瓶之事實，指摘原判決此部份不當，為無理由，亦應予以
    駁回。
據上論斷，應依刑事訴訟法第三百六十八條，判決如主文。
本案經檢察官周誠南到庭執行職務。
中      華      民      國    九十二    年      四      月      十五    日
                              臺灣高等法院刑事第二庭
                                  審判長法  官  蔡  長  溪
                                        法  官  林  俊  益
                                        法  官  楊  貴  志
右正本證明與原本無異。
不得上訴。
                                        書記官  胡      儀
中      華      民      國    九十二    年      四      月      十六    日
附錄本案論罪科刑法條：
中華民國刑法第二百七十七條第一項
 (普通傷害罪)
傷害人之身體或健康者，處三年以下有期徒刑、拘役或一千元以下罰金。


司法院資訊處製作；財團法人民間司法改革基金會備份。
